臺灣桃園地方法院刑事判決　　　　　　　94年度交訴字第37號
公　訴　人　臺灣桃園地方法院檢察署檢察官
被　　　告　丙○○　男　32歲.
上列被告因肇事遺棄罪等案件，經檢察官提起公訴（94年度偵字
第2382號），本院裁定改依簡式審判程序，茲判決如下：
    主  文
丙○○從事業務之人，因業務上之過失致人於死，處有期徒刑壹
年肆月；又駕駛動力交通工具肇事，致人死傷而逃逸，處有期徒
刑柒月。應執行有期徒刑壹年拾月。緩刑肆年。
    事  實
一、丙○○考領有適當之普通小型車駕駛執照，並任職於正元食
    品有限公司，平日以駕車搬貨及送貨為業，係從事駕駛自用
    小貨車為附隨業務之人。於民國93年12月26日上午，駕駛車
    號1422-KQ 號自用小貨車，沿桃園縣中壢市○○路由中正路
    往民權路之方向行駛，於同日上午6 時10分許，行經至三光
    路84號前，本應注意車輛行駛時，駕駛人應注意車前狀況，
    並隨時採取必要之安全措施，而當時天候雨，路面濕潤無缺
    陷，亦無障礙物，視距良好，且依其智識、能力亦無不能注
    意之情事，竟疏未注意及此而貿然前行，致撞擊右前方路旁
    之行人呂士奇，致呂士奇倒地並受有多處性肋骨骨折併氣胸
    及皮下氣腫、腦出血、多發性擦傷及撕裂傷等傷害，經送醫
    急救後，仍因胸部挫傷、顱內出血而不治死亡。詎丙○○於
    肇事後，竟未思停車查看並救護傷患，反而萌生逃逸之犯意
    ，逕自駕車逃逸現場。嗣經警依桃園縣消防局轉錄報案錄音
    及比對桃園縣消防局之通聯記錄後，始循線查獲。
二、案經呂士奇之子甲○○訴由桃園縣警察局中壢分局報告臺灣
    桃園地方法院檢察署檢察官偵查起訴。
    理  由
一、上揭犯罪事實，業據被告丙○○於警詢及偵審中供承不諱，
    並經證人即告訴人甲○○、證人張幸弘、陳鴻昇分別於警詢
    及偵審中證述明確，並有桃園縣政府消防局救災救護指揮中
    心救護、為民服務派遣紀錄表影本、受話號碼明細表影本、
    通話明細紀錄查詢作業單影本、桃園縣警察局中壢分局道路
    交通事故調查報告表（一）及（二）、道路交通事故現場圖
    、現場及車損照片等件附卷可參（參見93年度相字第2091號
    相驗卷《下稱相驗卷》第5-7、22-24 頁；94年度偵字第238
    2 號偵卷第24-26 、29-36 頁）。又被害人呂士奇確係因本
    件交通事故致遭被告所駕駛之前開小貨車撞擊，致被害人倒
    地並受有多處性肋骨骨折併氣胸及皮下氣腫、腦出血、多發
    性擦傷及撕裂傷等傷害，經送醫急救後，仍因胸部挫傷、顱
    內出血而不治死亡之事實，亦經臺灣桃園地方法院檢察署檢
    察官督同法醫師相驗明確，此有臺灣桃園地方法院檢察署勘
    （相）驗筆錄、驗斷書、相驗屍體證明書及壢新醫院診斷證
    明書等件附卷足憑（參見相驗卷第18、26、29 -35頁）。次
    按汽車行駛時，駕駛人應注意車前狀況，並隨時採取必要之
    安全措施，道路交通安全規則第94條第3 項定有明文。被告
    考領有適當之普通小型車駕駛執照，此有被告駕駛執照影本
    一紙附卷可憑，並經本院當庭核閱被告駕駛執照正本無誤（
    參見本院卷第20、26頁），自應具有前揭注意能力至屬甚明
    。而本件案發當時天候雨，路面濕潤無缺陷，亦無障礙物，
    視距良好，有前揭桃園縣警察局中壢分局道路交通事故調查
    報告表（一）及（二）各一紙在卷可參，且依被告之智識、
    能力亦無不能注意之情事，竟疏未注意上開規定而致肇事，
    被告應有過失，至為灼然。則被告之過失行為與被害人死亡
    結果間，具有相當因果關係，足堪認定。綜上所述，足見被
    告之自白核與事實相符，應可採為論罪科刑之依據。從而，
    本件事證已臻明確，被告犯行洵堪認定，應予應法論科。
二、按刑法上所謂業務，係指個人基於其社會地位繼續反覆所執
    行之事務，其主要部分之業務固不待論，即為完成主要業務
    所附隨之準備工作與輔助事務，亦應包括在內。又按刑法第
    二百七十六條第二項所謂之業務，係指以反覆同種類之行為
    為目的之社會活動而言。故一人不以一種業務為限，如一人
    同時兼有二種或二種以上之業務，而在某一種業務上有不慎
    致人於死之行為，即應負其業務過失致人於死罪責（最高法
    院71年台上字第1550號及69年台上字第4047號判例意旨可資
    參照）。查被告主要職務係以駕駛機車為搬貨及送貨為業務
    ，然在該公司人手不足或熟悉送貨地點時，亦擔任駕駛自用
    小貨車為搬貨及送貨為業務，平日亦持有上開自用小貨車之
    鑰匙以備不時駕車搬貨及送貨之需等情，均據被告及證人即
    正元食品有限公司負責人乙○○於本院審理中所同陳在卷（
    參見本院卷第19、35-37 頁），揆諸前開判例意旨說明，足
    認被告亦係從事駕駛自用小貨車為附隨業務之人。核被告所
    為，係犯刑法第276 條第2 項之業務過失致人於死罪、刑法
    第185 條之4 之駕駛動力交通工具肇事致人死傷而逃逸罪。
    又被告所犯前開業務過失致死、駕駛動力交通工具肇事致人
    死傷而逃逸等二罪，犯意各別，罪名互殊，應予分論併罰。
    爰審酌被告未能遵守交通規則致肇生本件交通事故，且未思
    即時救助傷患，反而駕車逃逸，行為實不可取，惟念其犯後
    尚能坦承犯行，終能與被害人家屬及證人甲○○達成和解等
    一切情狀，分別量處如主文所示之刑，並定其應執行之刑，
    以資懲儆。末查，被告前未曾受有期徒刑以上刑之宣告，此
    有臺灣高等法院被告全國前案紀錄表及臺灣桃園地方法院檢
    察署刑案資料查註紀錄表及全國前案查詢表各一份在卷可參
    ，其因一時疏慮，致犯本罪，經此教訓，當知所惕勵而無再
    犯之虞，本院認為前開對其宣告之刑，以暫不執行為適當，
    併予宣告緩刑四年，以啟自新。
三、又本件被告所犯係死刑、無期徒刑、最輕本刑為三年以上有
    期徒刑以外之罪，其於準備程序中就被訴事實為有罪之陳述
    ，經法官告知簡式審判程序之旨，並聽取公訴人、被告之意
    見後，本院認為適宜由受命法官獨任進行簡式審判程序，附
    予敘明。
據上論斷，應依刑事訴訟法第273 條之1 第1 項、第299 條第1
項前段，刑法第276 條第2 項、第185 條之4 、第51條第5 款、
第74條第1 款，罰金罰鍰提高標準條例第1 條前段，判決如主文
。
本案經檢察官孫沛琦到庭執行職務。
中　　華　　民　　國　　94　　年　　5 　　月　　12　　日
                        臺灣桃園地方法院交通法庭
                            法  官    林  家  賢
上列正本證明與原本無異。
如不服本判決，應於判決送達後10日內，向本院提出上訴狀（應
附繕本），上訴於臺灣高等法院。
                            書記官    戴  育  萍
中　　華　　民　　國　　94　　年　　5 　　月　　13　　日
附錄本判決論罪科刑法條：
刑法第276條第2項：
從事業務之人，因業務上之過失犯前項之罪者，處五年以下有期
徒刑或拘役，得併科三千元以下罰金。
刑法第185條之4：
駕駛動力交通工具肇事，致人死傷而逃逸者，處六月以上五年以
下有期徒刑。
